臺灣高雄地方法院刑事判決　　　　　　　96年度訴緝字第68號
公　訴　人　臺灣高雄地方法院檢察署檢察官
被　　　告　戊○○
　　　　　　　　　　另案在監.
指定辯護人　本院公設辯護人　丙○○
　　　　　　本院公設辯護人　乙○○
上列被告因毒品危害防制條例案件，經檢察官提起公訴（89年度
偵字第9497、13318號），本院判決如下：
    主  文
戊○○持有第二級毒品，處有期徒刑拾月，減為有期徒刑伍月，
如易科罰金，以銀元佰元即新臺幣玖佰元折算壹日。扣案如附
表一、附表二及附表三編號１、２、３所示之物，均沒收銷燬之
。
    事  實
一、戊○○明知第二級毒品，不得非法持有，竟於民國89年4 月
    中旬，向不詳姓名年籍綽號「文平」之成年男子購入第二級
    毒品如附表一所示含第二級毒品成份（甲基安非他命、安非
    他命、ＭＤＭＡ、ＭＤＡ）之藥丸共1017粒、附表二所示大
    麻2 包、附表三編號1 所示大麻香煙78支，並將之藏放在高
    雄市○○區○○路62巷9 號31樓之3 號友人丁○○租屋處（
    戊○○借住於該處），嗣於同年4 月25日下午5 時40分許，
    為警在上開處所搜索查獲。並扣得附表一、二、三、四所示
    之物。
二、案經高雄市政府警察局苓雅分局報告臺灣高雄地方法院檢察
    署檢察官偵查起訴。
    理  由
壹、程序方面
一、按本件執行搜索時之刑事訴訟法第131 條係規定，有事實足
    信為有人在內犯罪而情形急迫者，司法警察或司法警察官雖
    無搜索票，得逕行搜索住宅或其他處所，前項搜索，應於執
    行後24小時內，呈報檢察官或法院。查本件係員警經接獲檢
    舉上開處所有違反毒品危害防制條例案件之情形，惟經員警
    前往上開處所查證，因該處大門虛掩，員警以目視得知其內
    有毒品存在，以足認有人在內犯罪，依當時情形，如聲請搜
    索票再執行搜索，則犯罪證物恐有遭滅失急迫情況，而進入
    該處，嗣該處承租人丁○○及本件被告戊○○自屋內房間走
    出，經警出示證件，表明身分，執行本件搜索，查獲如附表
    所示之扣案物品，並於同日制作執行逕行搜索結果報告書連
    同涉嫌人之筆錄，移送臺灣高雄地方法院檢察署檢察官等情
    ，業據證人即當日執行搜索之員警王宏文、張國賢證述在卷
    ，並有高雄縣警察局鳳山分局刑案偵查卷宗可稽，是被告抗
    辯本件逕行搜索係屬違法，所扣押之證物不得為證據云云，
    並不可採。
二、本院以下所引用之供述證據，檢察官、被告及辯護人於本案
    言詞辯論終結前，並未聲明異議爭執其證據能力，本院審酌
    各該證據均非違法蒐證取得之證據，依該供述作成情況作為
    證據應為適當，依刑事訴訟法第159 條之4 第2 項規定，應
    有證據能力。
貳、實體方面
一、上開事實，被告戊○○於本院審理時坦認扣案之毒品為其所
    持有（見本院卷第212 頁），惟就持有上開第二級毒品藥丸
    部分，則抗辯僅向「文平」購買100 粒，其餘為「文平」所
    寄放。
  (一)經查扣案之藥丸經送高雄醫學大學附設中和紀念醫院鑑定，
    均含如附表一所示之第二級毒品甲基安非他命、安非他命、
    ＭＤＭＡ、ＭＤＡ等成份（雖亦含有第三級毒品成份，惟持
    有第三級毒品之行為並未構成犯行），有該院90年7 月10日
    出具之報告編號0000000 至0000000 號檢驗報告在卷可稽（
    見本院90年度訴字第1007號卷第69至70頁）；又扣案之大麻
    2 包（驗餘淨重12.64 公克），大麻煙78支（煙捲重20.6 5
    公克，包裝重1.32公克），經送法務部調查局以化學呈色法
    及氣相層析質譜儀分析法檢驗結果，確含第二級毒品大麻成
    分，亦有該局89年5 月12日編號第000000000 號鑑定通知書
    1 件附卷可按（見89年度偵字第9479號卷第5 頁），足認被
    告所持有者為第二級毒品無訛。
  (二)被告戊○○雖抗辯持有上開第二級毒品藥丸部分，僅向「文
    平」購買100 粒，其餘為「文平」所寄放云云。惟查被告對
    「文平」真實姓名為何、聯絡方式均稱不知，且扣案之上開
    第二級毒品藥丸之內含成份均不同，其上之刻印亦有不同，
    並無法區分哪100 粒為被告戊○○所有，如被告戊○○僅購
    買其中100 粒，應早已將其取出另外放置，豈又會放在一起
    ，徒增將來返還時尚須會算之困擾；又查獲現場之承租人丁
    ○○於警詢亦陳稱：警方查獲時全程在場，查扣之物品中帳
    冊2 本、磅秤1 台、ＭＤＭＡ1 包2 粒、行動電話1 支及名
    片2 盒為其所有，其餘為戊○○所有等語（見警卷第8 至10
    頁），是依扣案之上開第二級毒品藥丸與大麻及大麻煙放置
    之情況，堪認扣案之上開第二級毒品藥丸均係被告所購入。
  (三)本案事證明確，被告犯行堪以認定，自應依法論科。
二、檢察官固以被告持有扣案之上開第二級毒品藥丸及大麻數量
    非少，且警方係根據民眾檢舉有販賣毒品情事而至上開地點
    查獲扣案毒品，而認被告係涉犯同條例第5 條第2 項意圖販
    賣而持有第二級毒品罪嫌。惟按事實之認定，應憑證據，如
    未能發現相當證據，或證據不足以證明，自不能以推測或擬
    制之方法，以為裁判之基礎（最高法院40年台上字第86號判
    例要旨參照），且毒品危害防制條例第5 條第2 項意圖販賣
    而持有第二級毒品罪，係指基於販賣以外之其他原因而持有
    ，嗣始起意售賣，且迄未著手賣出為要件，本件被告於警、
    偵訊及本院審理中均堅決否認有何販賣毒品之意圖，辯稱：
    扣案之毒品乃其購買供自己吸食用。且依檢察官所提出之證
    據，尚無法證明被告於持有扣案毒品後，另起販賣毒品營利
    之意圖，從而檢察官起訴之法條容有未洽。按毒品危害防制
    條例第5 條第2 項之「意圖販賣而持有」與同條例第11條第
    2 項之「持有」行為，僅行為人主觀上犯意認定不同而已，
    其基本事實仍屬同一，應依刑事訴訟法第300 條規定，變更
    起訴法條為「毒品危害防制條例第11條第2 項之持有第二級
    毒品罪」（臺灣高等法院暨所屬法院93年法律座談會刑事類
    提案第6 號研討結果參照）。
三、查被告行為後，毒品危害防制條例業於92年7 月9 日經總統
    以華總一義字第09200121930 號令修正公布全文36條條文，
    並自公布後6 個月即93年1 月9 日起施行；修正前毒品危害
    防制條例就持有第二級毒品之行為，規定於該條例第11條第
    2 項，其法定刑為「二年以下有期徒刑、拘役或新臺幣三萬
    元以下罰金」，而修正後毒品危害防制條例亦分別在同條項
    規定處罰該等行為，其法定刑相同，雖無變更，惟修正後毒
    品危害防制條例第11條第4 項規定：「持有毒品達一定數量
    者，加重其刑至二分之一，其標準由行政院定之」，行政院
    據該規定於93年1 月7 日公告持有第二級毒品淨重10公克以
    上者，加重其刑至二分之一，則本案被告經查獲持有第二級
    毒品大麻淨重12.87 公克、大麻煙淨重20.65 公克（扣案之
    上開第二級毒品藥丸共1017粒，因檢驗結果內含數種不同成
    份，無法析離第二級毒品之實際重量，附此敘明），已達行
    政院公告加重其刑之數量標準，是綜合各該規定比較新舊法
    結果，以修正前毒品危害防制條例規定較有利於被告，依現
    行刑法第2 條第1 項前段規定，自應適用被告行為時之法律
    即修正前之毒品危害防制條例處罰。
四、核被告戊○○所為，係犯修正前毒品危害防制條例第11條第
    2 項之持有第二級毒品罪。被告一持有行為，持有大麻、甲
    基安非他命、安非他命、ＭＤＭＡ、ＭＤＡ等數種第二級毒
    品，係一行為觸犯數罪名，為想像競合犯，應從一重處斷（
    修正刑法第55條但書係科刑之限制，為法理之明文化，非屬
    法律之變更，應適用裁判時法，最高法院95年度第21次刑事
    庭會議決議參照）。又被告持有甲基安非他命、安非他命、
    ＭＤＡ部分雖未據公訴人起訴，然此部分與持有ＭＤＭＡ部
    分有想像競合之關係，為起訴效力所及，基於審判不可分之
    原則，應併予審理。本件被告所犯上開罪名之法定刑有罰金
    刑之規定，而依被告行為時之刑法第33條第5 款規定，罰金
    刑為銀元1 元（即新臺幣3 元）以上；但被告行為後之現行
    刑法第33條第5 款係規定罰金刑為新臺幣1 千元以上，以百
    元計算之，經比較修正前、後關於科處罰金刑之最低刑度規
    定，自應以被告行為時之刑法較有利於被告。爰審酌被告為
    施用第二級毒品而購買後持有之，實不足取，且其持有之數
    量甚多之情狀，量處如主文所示之刑。又被告上開犯罪時間
    在96年4 月24日以前，所犯為持有第二級毒品罪，合於減刑
    條件，爰依中華民國96年罪犯減刑條例第2 條第1 項第3 款
    、第7 條規定，減為如主文所示之刑。且「犯最重本刑為五
    年以下有期徒刑以下之刑之罪，依本條例規定減為六月以下
    有期徒刑、拘役者，應於為減刑裁判時，併諭知易科罰金折
    算之標準。」同條例第9 條定有明文。又被告犯罪後，刑法
    第41條已於90年1 月4 日修正，並於同月10日公布、12日施
    行，有關易科罰金部分，範圍擴大為最重本刑5 年以下有期
    徒刑之罪；又被告行為時之刑法第41條第1 項前段及罰金罰
    鍰提高標準條例第2 條（現已刪除）係規定以銀元100 元至
    300 元折算1 日（即以新臺幣300 元至900 元折算1 日），
    而被告行為後之現行刑法第41條第1 項前段，則係規定以新
    臺幣1000元、2000元或3000元折算1 日，是經比較修正前、
    後之易科罰金折算標準，應以行為時即修正前之規定，較有
    利於被告，故依刑法第2 條第1 項前段之規定，本件自應適
    用修正前刑法第41條第1 項前段之規定，諭知易科罰金之折
    算標準。查本院考量本件犯罪情節之輕重及被告係國中畢業
    、職業商、經濟狀況為小康等情（見警詢筆錄基本資料欄）
    ，諭知如主文所示之易科罰金之折算標準。
五、扣案如附表一、附表二及附表三編號１所示之物均為第二級
    毒品；附表三編號２、３所示之物，因分別殘餘大麻及安非
    他命成份，而無法與之完全析離，應將之同視為第二級毒品
    ，從而上開物品，不問屬於犯人與否，均應依毒品危害防制
    條例第18條第1 項前段規定沒收銷燬之。又關於沒收、追繳
    、追徵等諭知，不在減刑範圍以內（司法院院字第2787號(五)
    解釋參照）。是本件沒收部分，毋庸為減刑之諭知，併予敘
    明。至附表三編號４、５、６、７、８、９、１０所示之物
    ，尚無證據證明與被告持有大麻及扣案之上開第二級毒品藥
    丸有關；扣案編號四所示之物為案外人丁○○所有，亦與本
    件被告持有上開毒品無關，爰不為沒收之宣告。
六、不另為無罪之諭知部分
    公訴意旨雖載被告所持有扣案之上開第二級毒品藥丸為1019
    粒（本院認定為1017粒），惟查案外人丁○○於警詢時自承
    持有其中1 袋2 粒（見警卷第8 頁），扣案之夾鏈袋確有丁
    ○○簽名蓋指印上寫2 粒之夾鏈袋（經本院影印空袋附卷可
    參，見本院卷第216 、217 頁），足認扣案之上開第二級毒
    品藥丸1019粒中，其中1 包2 粒為丁○○所持有，非被告所
    持有，公訴意旨此部分所指，即屬無據，惟公訴人認被告此
    部分與前述經論罪科刑之持有第二級毒品部分為同一持有行
    為，為實質上一罪關係，爰均不另為無罪判決之諭知。
據上論斷，應依刑事訴訟法第299 條第1 項前段、第300 條，修
正前毒品危害防制條例第11條第2 項、第18條第1 項前段，刑法
第2 條第1 項前段、第11條、第55條，修正前刑法第41條第1 項
前段，修正前罰金罰鍰提高標準條例第2 條，中華民國96年罪犯
減刑條例第2 條第1 項第3 款、第7 條、第9 條，判決如主文。
本案經檢察官甲○○到庭執行職務。
中　　華　　民　　國　　96　　年　　11　　月　　12　　日
                  刑事第十二庭  審判長  法　官  洪碩垣
                                        法  官  張  震
                                        法  官  施介元
以上正本證明與原本無異。
如不服本判決應於收受本判決後10日內向本院提出上訴書狀，並
應敘述具體理由，如未敘述上訴理由者，應於上訴期間屆滿後20
日內補提理由書狀於本院（均須按他造當事人之人數附繕本）「
切勿逕送上級法院」。
中　　華　　民　　國　　96　　年　　11　　月　　13　　日
                                       書記官  謝群育
附表一（合計1017粒）：
┌────┬───────┬────┬────┬──────────┬────┐
│        │              │查扣時之│目前之數│                    │        │
│報告編號│外型描述      │數量    │量或重量│      檢驗結果      │ 備註   │
├────┼───────┼────┼────┼──────────┼────┤
│0000000 │棕色藥錠      │26粒    │26粒    │B、C、E、F          │        │
│        │              │        │        │→BEF：屬第二級毒品 │        │
│        │              │        │        │→C：不屬於毒品     │        │
├────┼───────┼────┼────┼──────────┼────┤
│0000000 │藥錠上有刻    │107粒   │107粒   │C、F                │        │
│        │              │        │        │→C：不屬於毒品     │        │
│        │              │        │        │→F：第二級毒品     │        │
├────┼───────┼────┼────┼──────────┼────┤
│0000000 │藥錠上有刻CK  │298粒   │298粒   │A、C、F             │        │
│        │              │        │        │→A、F：第二級毒品  │        │
│        │              │        │        │→C：不屬於毒品     │        │
├────┼───────┼────┼────┼──────────┼────┤
│0000000 │藥錠上有刻VB  │75粒    │75粒    │A、D、F、G          │        │
│        │              │        │        │→A、F：第二級毒品  │        │
│        │              │        │        │→D：第三級毒品     │        │
│        │              │        │        │→G：第四級毒品     │        │
├────┼───────┼────┼────┼──────────┼────┤
│0000000 │藥錠上有刻    │73粒    │73粒    │D、F                │        │
│        │              │        │        │→D：第三級毒品     │        │
│        │              │        │        │→F：第二級毒品     │        │
├────┼───────┼────┼────┼──────────┼────┤
│0000000 │藥錠上有刻66  │46粒    │46粒    │A、C、D、F、G       │        │
│        │              │        │        │→A、F：第二級毒品  │        │
│        │              │        │        │→D：第三級毒品     │        │
│        │              │        │        │→G：第四級毒品     │        │
│        │              │        │        │→C：不屬於毒品     │        │
├────┼───────┼────┼────┼──────────┼────┤
│0000000 │藥錠上有刻    │359粒   │359粒   │B、C、F             │        │
│        │              │        │        │→B、F：第二級毒品  │        │
│        │              │        │        │→C：不屬於毒品     │        │
├────┼───────┼────┼────┼──────────┼────┤
│0000000 │藥錠上有刻2000│        │        │A、C、D、F、G       │        │
├────┼───────┤        │6粒，其 │→A、F：第二級毒品  │        │
│0000000 │藥錠上有刻    │20粒    │餘呈粉末│→D：第三級毒品     │        │
├────┼───────┤        │        │→G：第四級毒品     │        │
│0000000 │藥錠上有刻    │        │        │→C：不屬於毒品     │        │
├────┼───────┼────┼────┼──────────┼────┤
│0000000 │黃色藥錠      │13粒    │均呈粉末│A、C、D、F、G、I、J │        │
│        │              │        │        │→A、F：第二級毒品  │        │
│        │              │        │        │→D：第三級毒品     │        │
│        │              │        │        │→G、J：第四級毒品  │        │
│        │              │        │        │→C、I：不屬於毒品  │        │
└────┴───────┴────┴────┴──────────┴────┘
  ※檢驗結果成份A至J所列分別為：
     A：甲基安非他命（Methampetamine）─┐
     B：安非他命（Amphetamine）   ───┼ 第二級毒品
     E：亞甲基雙氧安非他命（MDA）   ──┤
     F：亞甲基雙氧甲基安非他命（MDMA）─┘
     D：愷他命（Ketamine）    ────── 第三級毒品
     G：麻黃鹼（Ephedrine）    ─────┐
     H：硝西泮（耐妥眠）（Nitrazepam） ─┼ 第四級毒品
     J：安定（二氮平）（Diazepam） ───┘
     C：咖啡因（Caffeine）      ─────┐
     I：氯芬尼拉明（Chlorphenamine）───┘不屬於毒品
附表二
┌──┬────┬────┬──┬────────────────┬─────┐
│編號│名稱    │數量    │單位│            檢驗結果            │備註      │
├──┼────┼────┼──┼────────────────┼─────┤
│1   │大麻    │13.9公克│包  │含有第二級毒品大麻成分，淨重    │89偵9497卷│
│    │        │        │    │12.64 公克（包裝重1.26公克）    │，頁5     │
├──┼────┼────┼──┼────────────────┼─────┤
│2   │大麻    │0.7公克 │包  │ 含有第二級毒品大麻成分，淨重   │89偵9497卷│
│    │        │        │    │ 0.23 公克（包裝重0.57公克）    │，頁5     │
└──┴────┴────┴──┴────────────────┴─────┘
附表三
┌──┬───────┬──┬──┬──┬─────────────┬───────┐
│編號│    名稱      │數量│單位│是否│         檢驗結果         │     備註     │
│    │              │    │    │送驗│                          │              │
├──┼───────┼──┼──┼──┼─────────────┼───────┤
│1   │大麻香菸      │78  │支  │是  │含有第二級毒品大麻成分    │偵9497卷，頁5 │
│    │              │    │    │    │煙捲重20.65 公克（包裝重  │              │
│    │              │    │    │    │1.32公克）                │              │
├──┼───────┼──┼──┼──┼─────────────┼───────┤
│2   │夾鏈袋        │1   │個  │是  │0000000：大麻             │訴1007卷，頁61│
├──┼───────┼──┼──┼──┼─────────────┤              │
│3   │夾鏈袋        │2   │個  │是  │0000000：咖啡因、安非他命 │              │
│    │              │    │    │    │0000000：咖啡因、安非他命 │              │
├──┼───────┼──┼──┼──┼─────────────┤              │
│4   │夾鏈袋        │3   │個  │是  │0000000：咖啡因           │              │
│    │              │    │    │    │0000000：未檢出           │              │
│    │              │    │    │    │0000000：未檢出           │              │
├──┼───────┼──┼──┼──┼─────────────┼───────┤
│5   │捲煙器        │3   │個  │否  │                          │              │
├──┼───────┼──┼──┼──┼─────────────┼───────┤
│6   │自製大麻煙濾嘴│1   │包  │否  │                          │              │
│    │頭            │    │    │    │                          │              │
├──┼───────┼──┼──┼──┼─────────────┼───────┤
│7   │自製塑膠鏟子  │3   │支  │否  │                          │              │
├──┼───────┼──┼──┼──┼─────────────┼───────┤
│8   │香菸紙        │12  │包  │否  │                          │              │
├──┼───────┼──┼──┼──┼─────────────┼───────┤
│9   │V3688行動電話 │1   │支  │否  │                          │              │
│    │（0000000000）│    │    │    │                          │              │
├──┼───────┼──┼──┼──┼─────────────┼───────┤
│10  │呼叫器        │1   │只  │否  │                          │              │
└──┴───────┴──┴──┴──┴─────────────┴───────┘
附表四（丁○○所有）
┌──┬───────┬──┬──┬──┬─────────────┬───────┐
│編號│     名稱     │數量│單位│是否│        報告結果          │     備註     │
│    │              │    │    │送驗│                          │              │
├──┼───────┼──┼──┼──┼─────────────┼───────┤
│1   │帳冊          │2   │本  │否  │                          │              │
├──┼───────┼──┼──┼──┼─────────────┼───────┤
│2   │磅秤          │1   │台  │否  │                          │              │
└──┴───────┴──┴──┴──┴─────────────┴───────┘
附錄本判決論罪科刑法條：
修正前毒品危害防制條例第11條
持有第一級毒品者，處3 年以下有期徒刑、拘役或新臺幣5 萬元
以下罰金。
持有第二級毒品者，處2 年以下有期徒刑、拘役或新臺幣3 萬元
以下罰金。
持有專供製造或施用毒品之器具者，處1 年以下有期徒刑、拘役
或新臺幣1 萬元以下罰金。
